臺灣臺中地方法院刑事判決　　　　　　　　　　　　九十一年度訴字第一一二八號
　　公　訴　人　臺灣臺中地方法院檢察署檢察官
　　被　　　告　甲○○
　　選任辯護人　周平凡律師
右列被告因違反洗錢防制法案件，經檢察官提起公訴（九十一年度偵字第六九五五號
），本院判決如左：
    主  文
甲○○共同洗錢，處有期徒刑陸月，如易科罰金，以參佰元折算壹日。
扣案之筆記本壹本及0000000000號行動電話手機（含ＳＩＭ卡）壹支，均
沒收。
    事  實
一、（一）甲○○於民國九十一年四月三日下午許，明知姓名、年籍均不詳、綽號「
    強哥」成年男子係欲掩飾或隱匿因自己或他人重大犯罪所得財物，及意圖為自己
    不法之所有，以不正方法由自動付款設備取得他人之物，始要求其持他人之金融
    卡領款，竟基於與「強哥」共同洗錢及利用自動付款設備詐欺之犯意聯絡，持「
    強哥」所交付之不知情之李昆龍所遺失郵政存簿儲金帳戶號碼：0000000
    0000000號與林佩真所遺失郵政存簿儲金帳戶號碼：000000000
    0000號及丙○○所遺失郵政存簿儲金帳戶號碼：000000000000
    00號等金融卡三張（密碼均為：八八八八號），至設於臺中市○○區○○路一
    段三十八號之一之自動櫃員機，先自上開林佩真帳戶內，提領新臺幣（下同）十
    萬元現金元後，再自該帳戶以轉帳方式，各匯款十萬元至上開李昆龍、丙○○帳
    戶內，復自上開李昆龍、丙○○帳戶內，各提領十萬元現金。嗣因乙○○遭化名
    「數碼科技有限公司」之常業詐欺集團，以廣告信函通知已刮得獎金一百萬元，
    乙○○旋依廣告信函上之電話號碼，去電聯絡，對方即告知欲領取一百萬元獎金
    ，須先繳納稅金六萬九千五百元，以此詐術致乙○○陷於錯誤，而於九十一年三
    月二十六日，匯款六萬九千五百元至上開李昆龍之帳戶內。乙○○於匯款後，遲
    未能領得一百萬元之獎金，發覺受騙乃報警處理，而為警於九十一年四月三日下
    午三時許，在上開地點，當場查獲正以持上開他人所遺失之金融卡加以轉帳、提
    款之不正方法，由自動櫃員機提領現金二十六萬元之甲○○，並扣得甲○○所有
    供共同犯罪所用之筆記本一本及「強哥」所有供共同犯罪所用之0000000
    000號行動電話手機（含ＳＩＭ卡）一支。
二、案經臺中市警察局第五分局報請臺灣臺中地方法院檢察署檢察官偵查起訴。
    理  由
一、（一）訊據被告甲○○對於：曾於右揭時地，受「強哥」之委託，無償地持上開
    三張金融卡，至自動櫃員機轉帳並提領現金三十萬元，但於領得現金二十六萬元
    ，尚有四萬元未及提領之際，即為警當場查獲之事實，坦承不諱，但矢口否認有
    何洗錢及利用自動付款設備詐欺之犯行，辯稱：其誤以為係為「強哥」轉帳、領
    款，並不知代人轉帳、領款係犯法行為云云。惟查：(1)按掩飾或隱匿因自己或他
    人重大犯罪所得財物或財產上利益，係屬洗錢防制法第二條第一款所定之「洗錢
    」；又依同法第三條第一項第五款規定，刑法第三百四十條之常業詐欺罪，係屬
    該法所稱「重大犯罪」。(2)被害人乙○○因遭化名「數碼科技有限公司」之常業
    詐欺集團詐欺，而匯入六萬九千五百元至上開李昆龍之帳戶內之事實，業據被害
    人乙○○於警詢時指述綦詳，並有郵政匯款單、上開李昆龍之帳戶交易明細各一
    紙在卷可參。再者，上開案外人林佩真、李昆龍、丙○○之帳戶，均係由彼等所
    開立，但為彼等各自遺失上開帳戶之存摺、印章及金融卡後，再由「強哥」於右
    揭時地，交付予被告，並持以轉帳並領款二十六萬元，而為警當場查獲之事實，
    業分經該三證人證述無訛及被告供承不諱，並有搜索、扣押筆錄一紙，交易明細
    三紙在卷可參，復有上開金融卡三張，現金二十六萬元扣案可佐。(3)又一般活期
    存款帳戶之存款人為免遭他人盜領存款，應由持卡人本人或足以信賴之人，持金
    融卡至自動櫃員機提領款項或轉帳，且不應隨意告知他人存款帳戶之密碼，此乃
    國民熟知之常識，而被告係高職畢業等情，業據其供承在卷，其對此常識更無不
    知之理。準此，倘「強哥」果係上開金融卡之合法持有人，渠理應親自下車持上
    開金融卡，至自動櫃員機轉帳、領款，由被告在附近之車上等侯，又豈會甘冒日
    後遭人盜領存款之險，反由僅與渠第二次見面之被告下車持上開金融卡，至自動
    櫃員機轉帳、領款，而由「強哥」在附近之車上等侯？復由被告自承：為警查獲
    當日，「強哥」係在車上一次交付被告上開三張郵局之金融卡與另一張彰化商業
    銀行帳號：00000000000000號活期存款帳戶之金融卡，但卻僅指
    示被告至自動櫃員機使用其中三張郵局之金融卡，轉帳並提領現金三十萬元等情
    ，顯與一般正常人使用金融卡轉帳、提款之情形，截然有殊。且由被告供承：「
    強哥」交付其上開金融卡時，告知其密碼均為：八八八八號等情，亦與一般正常
    存款人為免輕易遭他人盜領存款，均設定不易為他人所猜知之密碼，明顯有所不
    同。況扣案被告所有筆記本上所記載之林忠彥、李威龍、楊慧君等人之身份證字
    號及地址，亦係由「強哥」指示其先行抄寫，以供日後開（金融）卡之用等情，
    亦為被告所自承，由此足認被告對於：「強哥」所交付之上開金融卡，均係他人
    所開立之活期存款帳戶之金融卡，並非由「強哥」所開立之活期存款帳戶之金融
    卡之事實，早已明知。再者，坊間新聞媒體對於不肖詐騙集團常以大量收購他人
    之活期存款帳戶之存摺、印章及金融卡後，再持以作為詐欺犯罪之匯款、領款使
    用，並藉此逃避檢警查緝之情事，多所報導。在在益證被告對於：「強哥」係為
    脫免檢警機關之查緝，始託由其以持他人之金融卡轉帳、提款之不正方法，由自
    動櫃員機取得他人之財物，並藉以掩飾或隱匿因自己或他人重大犯罪所得財物等
    情，顯係有所知情。故被告上開所辯，顯係事後脫責之詞，洵無足取。(4)此外，
    由右揭被害人乙○○遭詐欺之手法、態樣及犯罪所得等情狀，並觀諸上開李昆龍
    、林佩真、丙○○之存款帳戶內之匯款、提款相當頻繁，有交易明細三紙在卷可
    參，亦堪認化名「數碼科技有限公司」等詐騙集團成員，確有恃詐欺所得為生之
    常業詐欺犯行。綜上所述，本件事證明確，被告犯行堪予認定。
二、核被告所為，係犯洗錢防制法第九條第一項洗錢罪與刑法第三百三十九條之二第
    一項利用自動付款設備詐欺罪。公訴意旨誤以被告所為，係犯刑法第三百四十條
    常業詐欺取財罪，尚有未洽，惟其基本事實同一，本院自應予審理，並變更其起
    訴法條。又被告數次轉帳、提款之行為，時間密接，犯行相同，為接續犯，應包
    括論以一罪。被告與「強哥」就上開犯行，具有犯意之聯絡及行為之分擔，為共
    同正犯。再者，被告所犯上開二罪間，具有方法、結果之牽連關係，為牽連犯，
    應從一重之洗錢罪處斷。爰審酌：被告年輕識淺，不思循正軌營生，以不正之方
    法代他人轉帳、領款，藉以使他人逃避犯罪之查緝，所為已嚴重破壞社會治安並
    有礙金融秩序，惟其犯罪手段尚屬平和，非具暴力性，暨犯罪後未坦承犯行，態
    度不佳等一切情狀，量處如主文所示之刑，併諭知易科罰金之折算標準。末查：
    扣案之筆紀本一本係被告所有，且預備供將來繼續犯罪所用之物；另00000
    00000號行動電話手機（含ＳＩＭ卡）一支，係共同正犯「強哥」所有，且
    供渠與被告共同犯罪所用之物，均應依刑法第三十八條第一項第二款規定，宣告
    沒收。
據上論斷，應依刑事訴訟法第二百九十九條第一項前段、第三百條，洗錢防制法第九
條第一項，刑法十一條前段、第二十八條、第三百三十九條之二第一項、第五十五條
、第四十一條第一項前段、第三十八條第一項第二款，罰金罰鍰提高標準條例第二條
，判決如主文。
中      華      民      國      九十一      年    六    月      十一    日
                                    臺灣臺中地方法院刑事第六庭
                                        法  官  唐敏寶
右正本證明與原本無異。
如不服本判決，應於送達後十日內向本院提出上訴狀（須附繕本），上訴於臺灣高等
法院臺中分院。
                                        書記官
中      華      民      國      九十一      年    六    月      十一    日
附錄論罪科刑法條
洗錢防制法第九條第一項
洗錢者，處五年以下有期徒刑，得併科新台幣三百萬元以下罰金。
刑法第三百三十九條之二第一項
意圖為自己或第三人不法之所有，以不正方法由自動付款設備取得他人之物者，處三
年以下有期徒刑、拘役或一萬元以下罰金。
